臺灣士林地方法院刑事判決　　　　　　　 96年度訴字第973號
公　訴　人　臺灣士林地方法院檢察署檢察官
被　　　告　甲○○
上列被告因偽造文書案件，經檢察官提起公訴（96年度偵字第
6050號），本院判決如下：
    主  文
甲○○行使偽造私文書，足以生損害於公眾及他人，處有期徒刑
柒月，減為有期徒刑月又拾伍日，如易科罰金以銀元佰元即
新台幣玖佰元折算壹日。臺北市政府警察局北市警交大字第ACU0
60825 號舉發違反道路交通管理事件通知單通知聯、移送聯、存
根聯上偽造之「乙○○」署押共枚均沒收。
    事  實
一、甲○○平日以擺設大餅攤販為業，於民國92年12月27日上午
    11時37分許，在臺北市○○區○○街108 巷前，因違規擺攤
    營業，為臺北市政府警察局南港分局舊莊派出所員警黃威誠
    當場開單舉發，甲○○為規避取締處罰，竟基於行使偽造私
    文書之犯意，向員警謊稱其為乙○○，並在員警黃威誠所製
    發之臺北市政府警察局北市警交大字第ACU060825 號舉發違
    反道路交通管理事件通知單通知聯之收受通知聯者簽章欄內
    偽造「乙○○」之署名一枚，該署名並複寫至同份通知單之
    移送聯與存根聯內，表示違規人「乙○○」已收到上開舉發
    通知單，而偽造具有收據性質之私文書，復持交該執勤員警
    而行使之，足以生損害於乙○○及警察公路監理機關對於道
    路交通違規事件舉發、裁罰之正確性。嗣因乙○○上網查詢
    自己有無違規單，始悉上情。
二、案經臺北縣政府警察局瑞芳分局報請臺灣基隆地方法院檢察
    署呈請臺灣高等法院檢察署檢察長令轉台灣士林地方法院檢
    察署檢察官偵查起訴。
    理  由
一、本件被告所犯非死刑、無期徒刑、最輕本刑為3 年以上有期
    徒刑之罪，或高等法院管轄第一審之案件，被告於本院準備
    程序中，就被訴事實為有罪之陳述，經告以簡式審判程序之
    旨，並聽取檢察官、被告之意見後，本院合議庭裁定由受命
    法官進行簡式審判程序，是本件之證據調查，依刑事訴訟法
    第273 條之2 規定，不受同法第159 條第1 項、第161 條之
    2 、第161 條之3 、第163 條之1 及第164 條至第170 條規
    定之限制，合先敘明。
二、上揭犯罪事實，業據被告甲○○於本院審理時坦承不諱，核
    與證人即被害人乙○○於警詢及偵查時所證述情節相符，並
    經證人即舉發之員警黃威誠於偵查時證述在卷（見台灣基隆
    地方法院檢察署95年度偵字第5357號偵查卷第69頁），復有
    台北市政府警察局舉發通知單（見前開偵查卷第24頁）及被
    告之悔過書（見台灣士林地方法院檢察署96年度偵字第6050
    號偵查卷第27頁）各1 紙在卷可憑；而被告曾任美商瑞泰人
    壽保險股份有限公司台灣分公司之業務員，並承辦被害人之
    母張碧珍投保事宜，故知悉被害人之相關年籍資料等情，亦
    有該公司保單面頁資料1 份在卷為憑（見同上偵查卷第11頁
    至22頁），足認被告自白與事實相符，可以採信。本件事證
    明確，被告之犯行堪予認定，應依法論科。
三、被告甲○○冒用「乙○○」名義，於舉發通知單上之收受通
    知聯者簽章欄內，偽造「乙○○」之簽名，表示乙○○業已
    收受該舉發通知單，而偽造上開私文書，其復持之交員警而
    加以行使，顯然對上開文書之內容有所主張，自足以生損害
    於乙○○及警察機關對於交通違規事件管理之正確性，故核
    其所為，係犯刑法第216 條、第210 條之行使偽造私文書罪
    。被告於舉發通知單上偽造署押之行為，係偽造私文書之階
    段行為，其偽造私文書之低度行為復為行使偽造私文書之高
    度行為所吸收，均不另論罪。爰審酌被告為圖規避取締罰責
    ，竟冒用乙○○名義接受裁罰，致生交通主管機關裁罰對象
    誤判之虞，且險使無辜之人誤受裁罰，犯行所生危害非輕，
    惟犯罪後於本院審理時尚能坦承犯行等一切情狀，量處如主
    文所示之刑。被告之上開犯行，犯罪時間在96年4 月24日以
    前，其所犯之罪，符合中華民國96年罪犯減刑條例有關減刑
    之規定，爰依該條例第2 條第1 項第3 款之規定減其刑期二
    分之一。被告所犯為最重本刑5 年以下有期徒刑以下刑之罪
    ，依中華民國96年罪犯減刑條例規定減為6 月以下有期徒刑
    ，爰依該條例第9 條之規定並諭知易科罰金之折算標準。又
    修正前刑法第41條第1 項前段規定：「犯最重本刑為5 年以
    下有期徒刑以下之刑之罪，而受6 個月以下有期徒刑或拘役
    之宣告，因身體、教育、職業、家庭之關係或其他正當事由
    ，執行顯有困難者，得以1 元以上3 元以下折算1 日，易科
    罰金。」，而被告行為時之易科罰金折算標準，依95年7 月
    1 日修正條文施行前罰金罰鍰提高標準條例第2 條前段之規
    定（該條業經總統於95年5 月17日公布刪除，並自95年7 月
    1 日失效），就其原定數額提高為100 倍折算1 日，則被告
    行為時之易科罰金折算標準，應以銀元100 元至300 元折算
    1 日，經折算為新臺幣後，係以新臺幣300 元至900 元折算
    為1 日；惟修正後之刑法第41條第1 項前段則規定：「犯最
    重本刑為5 年以下有期徒刑以下之刑之罪，而受6 個月以下
    有期徒刑或拘役之宣告者，得以新臺幣1,000 元、2,000 元
    或3,000 元折算1 日，易科罰金。」，比較修正前後之易科
    罰金折算標準，依刑法第2 條第1 項前段之規定，及參照法
    院辦理96年減刑案件應行注意事項第34點之規定，應適用修
    正前刑法第41條第1 項前段及修正前罰金罰鍰提高標準條例
    第2 條前段之規定，定其易科罰金之折算標準。
四、至臺北市政府警察局北市警交大字第ACU060825 號舉發通知
    單通知聯、移送聯、存根聯上偽造之「乙○○」署押共3 枚
    ，均應依刑法第219 條規定，宣告沒收之。
據上論斷，應依刑事訴訟法第273 條之1 第1 項、第299 條第1
項前段，刑法第210 條、第216 條、第219 條、修正前刑法第41
條第1 項前段，修正前罰金罰鍰提高標準條例第2 條前段，現行
法規所定貨幣單位折算新臺幣條例第2 條，中華民國96年罪犯減
刑條例第2 條第1 項第3 款、第7 條、第9 條，判決如主文。
本案經檢察官洪三到庭執行職務。
中　　華　　民　　國　　96　　年　　12　　月　　14　　日
                  刑事第七庭法  官  王俊雄
以上正本證明與原本無異。
如不服本判決，應於收受送達後10日內向本院提出上訴書狀，其
未敘述上訴之理由者，並得於上訴期間屆滿後20日內向本院補提
理由書（均須按他造當事人之人數附繕本）。
                            書記官  陳佳伶
中　　華　　民　　國　　96　　年　　12　　月　　14　　日
附錄
刑法第210條
偽造、變造私文書，足以生損害於公眾或他人者，處5 年以下有
期徒刑。
刑法第216條
行使第210 條至第215 條之文書者，依偽造、變造文書或登載不
實事項或使登載不實事項之規定處斷。
